【裁判字號】    95,交聲,102
【裁判日期】    951023
【裁判案由】    違反道路交通管理處罰條例
【裁判全文】
臺灣宜蘭地方法院交通事件裁定         95年度交聲字第102號
原處分機關  交通部公路總局臺北區監理所宜蘭監理站
異  議  人
即受處分人  乙○○
上列受處分人因違反道路交通管理處罰條例案件，對於交通部公
路總局臺北區監理所宜蘭監理站民國95年6月30日所為之宜監字
第裁43─QD0000000號裁決聲明異議，本院裁定如下：
    主  文
異議駁回。
    理  由
一、原處分意旨略以：異議人即受處分人所有之Z5—0883號自小
    客車，於民國95年4月23日11時38分許，行經宜蘭縣五結鄉
    ○○○路時，行車速度超過規定之最高時速未滿20公里，經
    宜蘭縣警局羅東分局公正派出所以宜警交字第QD0000000號
    製單舉發，交通部公路總局臺北區監理所宜蘭監理站（下稱
    宜蘭監理站）遂依94年12月28日修正前道路交通管理處罰條
    例第40條第1項、第63條第1項第1款規定，裁處受處分人罰
    鍰新臺幣（下同）1700元，並記違規點數1點（註：94年12
    月28日修正公布之道路交通管理處罰條例第40條、第63條規
    定之生效日期為95年7月1日）。
二、異議意旨略以：異議人所有之Z5—0883號自小客車於95年4
    月23日11時38分許，是由異議人之夫丁○○駕駛行經宜蘭縣
    五結鄉○○○路（即一般所稱之堤外道路），然當時該舉發
    地點道路仍在施工中，丁○○之車速不快，不會有超速行駛
    之情形，且舉發機關亦未提出證據證明其測速儀器是否屬於
    正常，其次，95年5月中異議人收到超速行駛之舉發單，95
    年5月中異議人收到超速行駛之舉發單，異議人及丁○○有
    到舉發地點，見到現場所豎立的最高速限標誌是限速60公里
    ，異議人提出申訴後，羅東分局固函覆稱該標誌是在95年5
    月19日更新，於95年4月23日時該地之限速為50公里，然於9
    5年4月23日時堤外道路已經是鋪設完成的新路面，舉發機關
    並未提出證據證明當時之速限仍為50公里，並仍設有速限50
    公里之標誌。況且，依羅東分局之說法，當地之速限事後改
    成60公里就表示當初之速限50公里是不合理的，則本件之舉
    發自不合法。再者，依照新修正的法規，警方應該事先設置
    取締之標誌，然丁○○根本不知道警方有在取締，警方是藏
    在路邊偷拍。從而，本件舉發及裁決均不合法，為此，聲明
    異議，請求撤銷原處分。
三、按汽車駕駛人，行車速度，超過規定之最高時速者，處1200
    元以上2400元以下罰鍰，並記違規點數1點，94年12月28日
    修正前道路交通管理處罰條例第40條第1項、第63條第1項第
    1款定有明文。又汽車駕駛人之行為有「違規行為經以科學
    儀器取得證據資料」之情形，當場不能或不宜攔截製單舉發
    者，得對汽車所有人逕行舉發處罰，同條例第7條之2第1項
    第6款亦有明定。經查：
（一）異議人所有之Z5—0883號自小客車於95年4月23日11時38
      分許，是由異議人之夫丁○○駕駛，自台九省道蘭陽大橋
      轉入宜蘭縣五結鄉○○○路堤外道路，往羅東運動公園方
      向行駛，而於五結鄉○○○路上為警方測速照相，開單舉
      發超速等事實，業據異議人及證人吳坤宏供明在卷（見本
      院卷第2頁背面、第20至21頁），並有宜警交字第QD00000
      00號舉發違反道路交通管理事件通知單1件附卷可佐。
（二）其次，異議人所有之Z5—0883號自小客車，於95年4月23
      日11時38分許，行經宜蘭縣五結鄉○○○路105號前時，
      行車速度達時速63公里，為舉發機關宜蘭縣警察局羅東分
      局公正派出所設於該處之雷達測速儀測得並拍下相片之事
      實，有採證相片1張在卷可稽。而宜蘭縣警察局羅東分局
      公正派出所此次用以測速拍照異議人車輛之雷達測速儀，
      其規格為24.15GHZ（K BAND）照相式、廠牌為GATSOMETER
      、型號為主機及天線：TYPE24、器號為主機及天線：1503
      ，檢定合格單碼：JOGA0000000A及JOGA0000000B，且該雷
      達測速儀甫於94年7月8日經經濟部標準檢驗局檢定其性能
      合格，檢定之有效期限至95年7月，於95年4月23日當日，
      上開雷達測速儀之功能仍屬正常等情，亦經證人即舉發員
      警甲○○於本院調查時結證明確（見本卷第24頁），並有
      經濟部標準檢驗局JO0000000號雷達測速儀檢定合格證書1
      件附卷可資佐證。依此，自堪認定異議人所有之Z5—0883
      號自小客車，於95年4月23日11時38分許，行經宜蘭縣五
      結鄉○○○路105號前時，其行車速度確實高達時速63公
      里無訛。
（三）再者，於95年4月23日當時，經宜蘭縣五結鄉○○○路堤
      外道路之行車最高速限為時速50公里，自蘭陽大橋往羅東
      運動公園方向，於甫轉入西河北路之路口不遠處之堤防邊
      坡上即設有限速50公里標誌。而五結鄉○○○路堤外道路
      之行車最高速限係於95年5月19日改為時速60公里，前揭
      堤防邊坡上之限速標誌亦自同日更改為60公里等事實，亦
      據證人即舉發員警甲○○於本院調查時結證明確（見本卷
      第34、35、37頁），核與於95年4、5月間擔任羅東分局公
      正派出所所長之證人丙○○於本院調查時結證之情節相符
      （見本卷第22、23頁），並有宜蘭縣警察局羅東分局95年
      6月14日警羅交字第0950016256號書函、宜蘭縣政府95年6
      月6日府工土字第0950069243號函各1件及相片9張在卷可
      稽。依此，自堪認定異議人所有之Z5—0883號自小客車，
      於95年4月23日11時38分許，在行經最高行車速限為時速5
      0公里之宜蘭縣五結鄉○○○路時，確有以時速高達63公
      里行駛之「行車速度，超過規定之最高時速」違規行為。
      異議人及證人丁○○所辯「異議人之夫丁○○於95年4月2
      3日11時38分許，駕駛異議人所有之Z5—0883號自小客車
      行經宜蘭縣五結鄉○○○路堤外道路時，並未超速，舉發
      機關未提出證據證明其測速儀器是否屬於正常、亦未證明
      當時該地之速限為50公里並設有速限50公里之標誌，本件
      舉發不合法。」云云，顯屬飾卸之詞，諉無足取。
（四）另於95年4月23日當時，在宜蘭縣五結鄉○○○路105號員
      警設置雷達測速儀前方，自蘭陽大橋往羅東運動公園方向
      ，於甫轉入西河北路之路口不遠處之堤防邊坡上，設有前
      有測速照相之固定式警告標誌之事實，亦據證人即舉發員
      警甲○○於本院調查時結證明確（見本卷第35、37頁），
      並有相片1張在卷可稽，故異議人及證人丁○○所辯「丁
      ○○根本不知道警方在取締超速，警方是藏在路邊偷拍，
      本件舉發不合法。」云云，顯不足採。
（五）至於某一路段之行車最高速限應為多少，係由道路主管機
      關按照該道路之路況、車流量等情形，依職權為規定及公
      告規定，用路人本應遵循行車當時道路上所標示之速限標
      誌、標線或號誌，殊無以事後該路段之最高速限已提高，
      而主張自己先前之違規超速行為不應處罰，故異議人及證
      人丁○○所辯「依羅東分局之說法，當地之速限事後改成
      60公里就表示當初之速限50公里是不合理的，本件舉發自
      不合法。」云云，顯然無稽，亦不足取。
（六）綜上所述，異議人所有之Z5—0883號自小客車，於95年4
      月23日11時38分許，在最高行車速限為時速50公里之宜蘭
      縣五結鄉○○○路，既然違規以時速高達63公里之速度行
      駛，且於該自小客車行至員警設置雷達測速儀之前，在異
      議人行車方向（即自蘭陽大橋往羅東運動公園方向）確實
      設有行車速限50公里及前有測速照相之標誌，則員警依據
      前揭（二）所舉之雷達測速儀採證相片，依94年12月28日
      修正前道路交通管理處罰條例第7條之2第1項第6款之規定
      ，開立宜警交字第QD0000000號舉發違反道路交通管理事
      件通知單，逕行舉發異議人所有之Z5—0883號自小客車上
      開違規超速行為，其所為之舉發行為於法並無違誤，異議
      人空言否認有員警舉發之超速違規行為，自不足採。
四、從而，原處分機關所為之本件裁決，核與前舉94年12月28日
    修正前道路交通管理處罰條例第40條第1項、第63條第1項第
    1款之規定相符，並無違法或不當之處，故異議人以首揭情
    詞，對於上開裁決提起異議，並無理由，應予駁回。
五、據上論斷，依道路交通案件處理辦法第19條，裁定如主文。
中    華    民    國    95    年    10    月    23    日
                  交通法庭法  官  劉家祥
以上正本證明與原本無異。
如不服本裁定，應於裁定送達後5日內，向本院提出抗告狀。（
應附繕本）
                          書記官  邱淑秋
中    華    民    國    95    年    10    月    24    日


司法院資訊處製作；財團法人民間司法改革基金會備份。
